【裁判字號】    97,上,947
【裁判日期】    980331
【裁判案由】    給付報酬
【裁判全文】
臺灣高等法院民事判決                   97年度上字第947號
上  訴  人  東昇不動產仲介經紀有限公司
法定代理人  壬○○
訴訟代理人  陳建瑜律師
            陳瓊苓律師
            麥怡平律師
被  上訴人  戊○○
            丁○○
            辛○○
            乙○○
            庚○○
            己○○
            丙○○
上七人共同
訴訟代理人  王年柿律師
上列當事人間請求給付報酬事件，上訴人對於中華民國97年9月
12日臺灣桃園地方法院96年度訴字第263號第一審判決提起上訴
，本院於98年3月17日言詞辯論終結，判決如下：
    主  文
原判決廢棄。
被上訴人戊○○、辛○○應分別給付上訴人新台幣陸拾陸萬陸仟
元，被上訴人丁○○、庚○○、己○○、丙○○、乙○○應分別
給付上訴人新台幣肆拾肆萬肆仟元，及均自民國九十五年三月十
四日起至清償日止，按年息百分之五計算之利息。
第一、二審訴訟費用由被上訴人戊○○、辛○○各負擔十六分之
三，被上訴人丁○○、乙○○、庚○○、己○○、丙○○各負擔
八分之一。
本判決所命給付，於上訴人供擔保新台幣壹佰壹拾捌萬肆仟元後
得假執行，但被上訴人如於假執行程序實施前，被上訴人戊○○
、辛○○分別以新台幣陸拾陸萬陸仟元、被上訴人丁○○、乙○
○、庚○○、己○○、丙○○分別以新台幣肆拾肆萬肆仟元為上
訴人預供擔保，得免為假執行。
    事實及理由
甲、程序方面：
    按訴之變更或追加，非經他造同意，不得為之。但第255條
    第1項第2款至第6款情形，不在此限。民事訴訟法第446條第
    1項定有明文。上訴人原上訴聲明為：「(一)原判決廢棄。(二)
    被上訴人應給付上訴人新台幣（下同）3,552,000元，及自
    民國（下同）95年3月14日起至清償日止，按年息5%計算之
    利息。」，嗣於本院言詞辯論期日變更為：「(一)原判決廢棄
    。(二)被上訴人戊○○、辛○○應分別給付上訴人666,000元
    ，被上訴人丁○○、庚○○、己○○、丙○○、乙○○應分
    別給付上訴人444,000元，及均自95年3月14日起至清償日止
    ，按年息5%計算之利息。」，請求之基礎事實完全同一，符
    合民事訴訟法第255條第1項第2款情形，揆諸首開規定，訴
    之變更，毋須經他造同意，應予准許。
乙、實體方面：
壹、上訴人起訴主張：
    被上訴人戊○○得其餘被上訴人授權，於95年3月8日以自己
    並代理其餘被上訴人，先後與上訴人簽訂專任委託銷售契約
    書（下簡稱系爭委託銷售契約）及委託事項變更契約書，委
    託上訴人居間仲介銷售被上訴人共有坐落桃園縣桃園市○○
    段109地號土地及其上69建號建物即門牌號碼桃園縣桃園市
    ○○路1061號地下1樓及地上1至5層房屋（被上訴人戊○○
    、辛○○之應有部分各為16分之3，其餘被上訴人之應有部
    分各為8分之1，下稱系爭房地），委託價額由95,000,000元
    變更降為88,800,000元，服務報酬依系爭委託銷售契約第5
    條第1項約定，含營業稅為成交價額之4%。上訴人於委託期
    間之95年3月13日尋得訴外人即買方徐永南簽訂不動產買賣
    意願書（下簡稱系爭買賣意願書），訴外人徐永南願以88,
    800,000元買受系爭房地全部，付款方式為簽約含定金、用
    印及完稅時各付總價10%，交屋時尾款付總價70%，因系爭房
    地當時遭訴外人圓泰建設股份有限公司（下簡稱圓泰公司）
    聲請法院查封登記，訴外人徐永南遂要求開立履約保證專戶
    付款，費用為總價6%，買賣雙方各負擔半數，訴外人徐永南
    並提出付款人為中國國際商業銀行桃園分行、發票日依序為
    95年3月31日、同年4月15日、面額各為6,000,000元及2,000
    ,000 元之支票交付上訴人作為斡旋金，上訴人依系爭買賣
    意願書第3條第1項及系爭委託銷售契約第6條第2項約定，代
    理訴外人徐永南將前開支票視同定金交予被上訴人，並代理
    被上訴人收受定金，被上訴人戊○○亦於同日20時許在該買
    賣意願書上簽章同意依前述條件出售，並確認已收訖訴外人
    徐永南支付之定金，買賣契約於上訴人收受定金時成立生效
    ，上訴人已完成居間仲介義務。經上訴人通知買賣雙方於95
    年3月18日17時40分至上訴人營業所簽約，被上訴人先係藉
    詞欲與訴外人圓泰公司商議撤回強制執行，事經4個月後，
    竟又毀約，要求買方支付全部價款供其解決與訴外人圓泰公
    司之債務，拒不簽約，並於同年8月14日發函通知上訴人片
    面終止系爭委託銷售契約及一切附屬契約，之後更以相同價
    格將系爭房地出售並移轉登記予他人，其違約情事經訴外人
    徐永南訴請臺灣桃園地方法院96年度重訴字第4號損害賠償
    事件（下簡稱另案）判決被上訴人應負損害賠償之責。被上
    訴人與上訴人所居間之買方無法簽立買賣契約書，既係因被
    上訴人未能自行籌資解決其與訴外人圓泰公司之債務以塗銷
    查封登記，而不願與上訴人所介紹之買方簽約，顯屬可歸責
    於被上訴人之事由所致，爰依系爭委託銷售契約第5條第1項
    、第8條第3項第3款約定及民法第568條第1項規定，請求被
    上訴人給付居間服務報酬3,552,000元（88,800,000元×4%
    ＝3,552,000元）及法定遲延利息之判決。原審為上訴人敗
    訴之判決。上訴人不服提起上訴，嗣於本院上訴聲明為：(一)
    原判決廢棄。(二)被上訴人戊○○、辛○○應分別給付上訴人
    666,000元，被上訴人丁○○、庚○○、己○○、丙○○、
    乙○○應分別給付上訴人444,000元，及均自95年3月14日起
    至清償日止，按年息5%計算之利息。」(三)上訴人願供擔保請
    准宣告假執行。
貳、被上訴人等則以下列辯詞置辯：
一、被上訴人於95年3月8日委託上訴人居間出售房地，雙方訂有
    「專任委託銷售契約書」，委託出售之價金約定為88,800,0
    00元。定金係價金之一部，當然係指新台幣現貨或與現貨有
    等價之金融機構簽發之票據。兩造訂立之「專任委託銷售契
    約書」，於第七條第（7）款約定，上訴人收受訂金後24小
    時內送達被上訴人…。但上訴人並未收受訂金新台幣現金並
    轉交被上訴人。有無收受訂金，買賣契約是否已成立，自應
    依據兩造間訂立之委託銷售契約為準。上訴人實際上並未收
    取訴外人徐永南之新台幣現貨定金，亦未依約於24小時內轉
    交被上訴人，自不生收受定金、契約已成立之效果。
二、定金係屬總價之一部且均指新台幣貨幣而言，然本件訴外人
    徐永南於95年3月13日交付兩紙支票，面額6,000,000元之支
    票、發票日為95年3月31日，另紙面額2,000,000元之支票、
    發票日為95年4月15日。然「95年3月13日」係在上開兩紙支
    票發票日之前，尚不得為付款之提示，並無等同新台幣貨幣
    訂金之價值，被上訴人戊○○雖在「不動產買賣意願書」右
    下方簽章，但並無表示同意收受遠期支票作為定金，自不得
    認定被上訴人已收受定金。上訴人辯稱彼係以斡旋金支票轉
    作定金並由其保管，但被上訴人並未同意收受遠期支票，依
    約亦無由其保管之條件，其辯稱由其代為保管乙節顯屬不實
    。且退步言，當事人間同意以遠期支票作為定金，亦以支票
    到期經提示付款兌現，始能視同已有定金之交付。本件買方
    徐永南交付之兩紙支票迄未兌現，買方既未於支票發票日之
    95年3月31日支付票款6,000,000元，及95年4月15日支付票
    款2,000,000元。上開事實為兩造所不爭。既無定金現款支
    付之事實，上訴人主張於95年3月13日20時已交付成約定金
    與被上訴人，買賣契約已成立，根本無此事實。
三、上訴人之受僱人甲○○持意願書囑被上訴人戊○○簽章並告
    知已有人願意購買，隨後即由上訴人邀約買賣雙方於95年3
    月18日在上訴人公司商議買賣價金之支付事宜，被上訴人以
    買賣標的被查封，要求給付32,000,000元為頭期款，但買方
    表示不同意。買方要求依其意願書所載之條件付款，但被上
    訴人以不能解決查封問題，表示不同意買方之付款條件。依
    上開意願書第三條第（一）項之約定：「本意願書之條款於
    斡旋有效期間內不為賣方所接受…則本意願書自動失效」，
    因被上訴人不能接受買方之付款條件，從而上訴人與買方所
    訂立之意願書已失效。故而買方交付之斡旋金支票，上訴人
    於票載發票日並未為付款之提示。買方自始至終未付分文價
    金，據此事實，已足以証明本件買賣並無於95年3月13日收
    受定金契約已成立之事實。
四、本件買賣自95年3月18日之後，買賣雙方仍繼續磋商進行，
    僅95年8月份就談了三次。被上訴人以圓泰建設公司須清償
    32,000,000元，始能撤銷查封，仍要求第一次付款應付價金
    32,000,000元，但買方最多僅肯支付26,640,000元，尚須由
    賣方另提供不動產抵押擔保。其後繼續磋商達五個月之久，
    買賣雙方對於付款之方法仍不能合意，買賣契約仍無由成立
    。被上訴人因積欠圓泰建設公司之債務，所有房地均被查封
    ，委託上訴人銷售房屋，目的就是要以出售之價金作為清償
    之用。因長期磋商仍無結果，而查封之財產執行法院已完成
    鑑價程序行將拍賣，被上訴人對於買方之資力及其購買房地
    意願之真實性，心生懷疑，乃不再與其磋商，並將房地以同
    一價格88,800,000元出賣與訴外人何文山，出賣何文山於訂
    約時，由買方支付5,000,000元定金，負欠圓泰建設公司之
    32,000,000元，以及另設定之抵押債務約40,000,000元，均
    由買方何文山負責處理。被上訴人於95年3月8日委託上訴人
    出售房地，約定之付款方法為簽約金5/100、用印5/100、完
    稅10/100，較買方與上訴人簽訂之意願書約定之付款金額少
    ，據此可知兩造約定所謂履約保証之意思，係指與何文山之
    付款方法同一模式。且所謂價金，並非僅指總價金而言，必
    就分次給付之各期價金業已達成協議，始能謂雙方就價金已
    互相同意，而被上訴人要求第一次付款32,000,000元，始能
    除去查封，此乃本件買賣契約之必要之點，買賣雙方就此已
    不能合意，契約自無從成立。且關於履保證之方式如何，應
    由何金融機構介入擔任保證，並未具体約定。
五、於本院答辯聲明：(一)駁回上訴。(二)如受不利之判決，願供擔
    保請准宣告免為假執行。
參、兩造不爭執之事實：
一、系爭房地原為被上訴人所共有，被上訴人戊○○、辛○○之
    應有部分各為16分之3，其餘被上訴人之應有部分各為8分之
    1，系爭房地經被上訴人債權人即訴外人圓泰公司聲請原法
    院強制執行於94年9月9日辦理查封登記。
二、被上訴人曾共同出具授權書，授權被上訴人乙○○、庚○○
    處理出售系爭房地事宜，另被上訴人乙○○於95年3月13日
    出具授權書，授權被上訴人戊○○代理出售系爭房地事宜。
三、被上訴人戊○○經其他被上訴人合法授權代理於95年3月8日
    與上訴人簽訂系爭委託銷售契約，委託上訴人出售系爭房地
    ，委託價額95,000,000元，委託期間95年3月9日起至95年4
    月30日止，後訂立委託事項變更契約書，變更委託價額88,8
    00,000元，變更委託期間95年3月10日起至95年4月30日止。
四、訴外人徐永南於95年3月13日簽訂系爭買賣意願書，向上訴
    人表示願以總價88,800,000元承買系爭房地，並提出面額分
    別為6,000,000元及2,000,000元之支票共8,000,000元交予
    上訴人作為斡旋金，並經被上訴人戊○○於是日20時在系爭
    買賣意願書簽章確認。
五、嗣後被上訴人未與訴外人徐永南簽訂買賣契約，其間，買賣
    雙方曾數度由訴外人徐永南、被上訴人戊○○、庚○○、己
    ○○、丙○○及訴外人壬○○、甲○○、陳仁光、章富萍、
    王子豪等人在上訴人營業處所或吳義男地政士事務所協商變
    更本件買賣價金付款方式。
六、被上訴人已將系爭房地於95年9月22日以買賣為原因出賣予
    訴外人何文山，並於95年10月31日完成所有權移轉登記。
肆，兩造爭執之事項：
一、被上訴人與訴外人徐永南就系爭房地是否已合法成立買賣契
    約？
二、上訴人請求被上訴人等居間報酬是否有理由？
伍、得心證之理由：
一、被上訴人與訴外人徐永南就系爭房地是否已合法成立買賣契
    約？
（一）按稱買賣者，謂當事人約定一方移轉財產權於他方，他方
      支付價金之契約，當事人就標的物及其價金互相同意時，
      買賣契約即為成立。又按當事人互相表示意思一致者，無
      論其為明示或默示，契約即為成立。當事人對於必要之點
      ，意思一致，而對於非必要之點，未經表示意思者，推定
      其契約為成立。關於該非必要之點，當事人意思不一致時
      ，法院應依其事件之性質定之，民法第345條、153條分別
      定有明文。查訴外人徐永南於95年3月13日簽訂系爭買賣
      意願書，向上訴人表示願以總價88,800,000元承買系爭房
      地，並提出面額分別為6,000,000元及2,000,000元之支票
      共8,000,000元交予上訴人作為斡旋金，並經被上訴人戊
      ○○於是日20時在系爭買賣意願書簽章確認之事實，為兩
      造所不爭執，已如前述，而在被上訴人戊○○蓋章簽名處
      之上方有記載「賣方同意依本意願書上之條件出售，並確
      認已收訖買方支付之定金無誤」等字樣，可見被上訴人已
      同意訴外人徐永南承購，依系爭買賣意願書第三條第一項
      第一款約定，斡旋金即視同為定金，買賣契約即已成立生
      效，再參以系爭買賣意願書第一條亦有約定買賣價金88,8
      00,000元付款之方式為：簽約（含定金）、用印、完稅各
      給付10％，尾款（交屋）70％、並要求採用銀行履約保證
      等專戶方式，費用為總價金的萬分之六，由買賣各自負擔
      一半，是以買賣契約之重要之點即買賣標的及買賣價金，
      訴外人徐永南與被上訴人已達成合意，至於有關履行契約
      之其他細節部分，雖尚待雙方磋商並簽訂書面之買賣契約
      ，惟此不影響及業已成立生效之上開買賣契約。故揆諸首
      開規定，應認買賣契約已成立。
（二）又查被上訴人辯稱上訴人未依專任委託銷售契約書第7條
      第7款規定將收受之現貨定金於24小時內交付上訴人，上
      訴人實際上亦並未收取訴外人徐永南之新台幣現貨定金，
      且，亦未同意收受遠期支票，且遠期支票支付，在發票日
      未支付，上訴人既未交付現金定金予被上訴人，買賣契約
      無成立之事實云云。經查系爭委託銷售契約書第7條第7款
      固約定「乙方（按：即上訴人）應於收受定金後二十四小
      時內送達甲方（按：即被上訴人），但如因甲方之事由致
      無法送達者，不在此限。惟乙方應於二日內寄出書面通知
      表明收受定金及無法送達之事實通知甲方。」，惟查該契
      約第六條亦約定，被上訴人同意上訴人可為買賣雙方之代
      理人，於賣方出價達到委託價額時，上訴人無須再行通知
      被上訴人即得全權代理收受定金，被上訴人並同意買賣契
      約於上訴人收受時成立生效。又如前所述，被上訴人戊○
      ○代理全體被上訴人在系爭買賣意願書簽章確認，戊○○
      蓋章簽名處之上方並記載「賣方同意依本意願書上之條件
      出售，並確認已收訖買方支付之定金無誤」等字樣，可知
      被上訴人並知情且同意以收受支票作為定金之支付。再參
      以證人即上訴人經紀人甲○○於本院證稱：「（上訴人訴
      訟代理人問：定金支票是徐永南拿給你，你有拿給被上訴
      人確認？）有。（上訴人訴訟代理人問：是否同意用遠期
      支票？）被上訴人有簽收，這為何要用遠期支票，是要讓
      被上訴人處理圓泰事情，是我跟買方說時間可以拉長一點
      。（上訴人訴訟代理人問：被上訴人也沒反對用遠期支票
      作為定金？）沒有，被上訴人也是很高興，支票交由上訴
      人保管，這是一開始就跟被上訴人說的，這要做履約保證
      ，這是所有實務上都是如此作。之後支票沒有提示，是沒
      有簽買賣契約，所以無法把錢存入銀行信託履約專戶。（
      上訴人訴訟代理人問：賣方有無要求提示這張支票？）沒
      有。」等語（見本院卷第97頁），可知被上訴人已確認並
      收受上開定金支票，復交由上訴人保管。況按支票為支付
      工具，為金錢給付之代替物，於交付支票時，即與給付金
      錢效果同，是被上訴人上開辯詞，均不足採。
（三）再查被上訴人復辯稱伊對訴外人徐永南要求履約保證之付
      款條件不同意，系爭意願書已失效云云。經查證人甲○○
      於本院證稱：「（上訴人訴訟代理人問：上證2最後的特
      約條款用手寫的要用履約保證專戶，戊○○是否知？）
      有，我們是一式三份，還有一份給戊○○。」等語（見本
      院卷第98頁），復觀之系爭買賣意願書右側確有「本意願
      書壹式三聯，第一聯：賣方簽章後由受託人留存。第二聯
      ：賣方留存。第三聯：買方留存」等字樣，可佐證人甲○
      ○所言不虛，是被上訴人此部分辯詞，亦不可採。
（四）續查被上訴人另辯稱因圓泰公司要求清償32,000,000元之
      債權，故被上訴人要求買方徐永南一次付32,000,000元，
      買方不同意，被上訴人本身復無資力清償上開債務，系爭
      房地被查封，買賣雙方不能共同除去不能給付之情形，則
      先前成立之定金契約，依民法第246條第1項規定應屬無效
      云云。證人王子豪於另案證稱：「（法官問：被告＜按：
      即本件被上訴人＞原來賣這筆房地的時候，他的房地曾經
      被假扣押，但是買方要求說要用履約保證專戶的方式，也
      就是買方交付的價金沒有辦法先給被告，被告是否透過你
      調錢還給查封的債權人？）之前戊○○有這樣的要求。（
      法官問：金額、時間多久？）3,000至3,200萬元，時間沒
      有說。（法官問：上開後來為何沒有調？）因為我朋友（
      劉代書）不方便。．．（法官問：根據兩造有簽名的不動
      產買賣意願書，雙方對於付款的方式已經談好了，為何後
      來這二次還再談？）因為圓泰建設要求3,200萬元才能撤
      封，原告（按：指訴外人徐永南）要求要撤封同時才能把
      錢3,200萬元交給賣方。（法官問：會有這樣的談判，是
      否因為劉代書這邊沒有辦法週轉，所以才改成這樣？）我
      不知道是否這樣，但是劉代書來沒有辦法借錢給被告。（
      法官問：你參與的在吳代書這二次，雙方是否有就3,200
      萬元付款達成共識？）原告應該是有同意談變更才會出來
      談看看」（見另案桃園地院96年度重訴字第4號卷第194頁
      ）；證人甲○○於本院證稱：「（本院問：本件房屋銷售
      你有參與否，負責何事？）我負責與戊○○接觸，賣房屋
      時有跟被上訴人簽專任委託契約書，我們是在被上訴人與
      其他仲介公司契約終止後，才跟被上訴人等人簽立專任委
      託書，簽約時知道所有權人有7人，也有調閱謄本，知道
      有查封，戊○○告訴我，只要我們幫他們找買方，而圓泰
      公司查封的事，他們自己會處理。（本院問：95.3.13日
      與買方徐永南簽訂不動產買賣意願書，有無說到查封之事
      ？）有，一開始就跟徐永南說，徐永南有要求履約保證，
      後來我們把定金拿給賣方簽收，簽收後，就約定到公司等
      雙方到齊後簽買賣契約書，被上訴人此時才找陳仁光出來
      說圓泰公司要求2千4百萬，才能部分塗銷查封，後來地主
      去找錢，而陳仁光後來又說要3千2百萬元現金給他們，圓
      泰公司才願意撤封。（本院問：當天簽買賣契約時，戊○
      ○又為何不簽約？）因買方堅持要履約保證，被上訴人兄
      弟方面有意見，所以就沒有簽成契約。（本院問：95.8.
      28日是否就付款條件達成協議？）當天上午付款條件有達
      成協議，買方總價三成現金給被上訴人，其他被上訴人自
      己處理，但因細節沒寫，所以下午陳仁光說4千萬元還是
      不能塗銷，所以賣方也害怕，買方也生氣，所以就沒簽成
      。（上訴人訴訟代理人問：提示上證2，買方徐永南簽不
      動產買賣意願書時，是否已知悉系爭不動產查封之事，由
      被上訴人自行解決？）簽委託專任時，地主說自行處理，
      因要做履約保證，所以對買方沒有影響，買方當時也已經
      知道，要由被上訴人解決。」等語（見本院卷第96、97頁
      ），從而被上訴人與訴外人徐永南間之系爭買賣契約，依
      前所述，早於定金支票交付時即已成立，至於撤銷查封一
      事係約定由被上訴人籌款解決，僅因被上訴人事後無法籌
      款，始在系爭買賣契約成立後，復要求訴外人徐永南一次
      付款32,000,000元以塗銷查封登記，上開二證人所證時間
      點前後情節吻合，當不能以證人甲○○為上訴人員工之身
      分有利害關係，即認其證詞不可採。復按以不能之給付為
      契約標的者，其契約為無效。但其不能情形可以除去，而
      當事人訂約時並預期於不能之情形除去後為給付者，其契
      約仍為有效，民法第246條第1項定有明文。是以有關系爭
      房地之查封，於買賣契約成立之初，被上訴人與訴外人徐
      永南已約定由被上訴人負責解決，其給付不能之情形已可
      除去，故系爭買賣契約仍為有效，至事後被上訴人未能籌
      款解決訴外人圓泰公司之債務以塗銷查封登記，係可歸責
      於被上訴人而給付不能，乃屬被上訴人對訴外人徐永南是
      否須負損害賠償責任之問題，故被上訴人所辯，亦屬無據
      。
二、上訴人請求被上訴人等居間報酬是否有理由？
（一）按居間人，以契約因其報告或媒介而成立者為限，得請求
      報酬。民法第568條第1項定有明文。
（二）依兩造簽訂之系爭專任委託銷售契約書第五條：「服務報
      酬：（１）支付金額：為成交價之百分之四（內含營業稅
      ）」（２）給付時機：甲方（按：即被上訴人）承諾應於
      契約成立時給付約定服務報酬，若簽立書面契買賣契約後
      ，則簽約同時支付70％，甲方收到尾款同時支付30％」、
      第八條「甲方義務之（３）之乙方（按：指上訴人）收
      受定金後，因可歸責於甲方之事由而不願或無法與乙方所
      介紹之客戶簽立不動產買賣契約書時，均視為乙方已完成
      居間仲介之義務，甲方仍應支付委託銷售價百分之四服務
      報酬，並應立即全額一次支付予乙方」（見原審卷第7頁
      ），從而本件被上訴人既未能自行籌款解決與訴外人圓泰
      公司之債務以塗銷查封登記，屬可歸責於被上訴人之事由
      而不願與上訴人居間介紹之訴外人徐永南簽訂書面買賣契
      約，依前開約定，被上訴人自應給付上訴人居間報酬，即
      委賣價額88,800,000元之百分之四計算為3,552,000元。
三、綜上所述，上訴人本於爭委託銷售契約第5條第1項、第8條
    第3項第3款約定及民法第568條第1項規定，依被上訴人應有
    部分比例，請求被上訴人戊○○、辛○○應分別給付上訴人
    666,000元，被上訴人丁○○、庚○○、己○○、丙○○、
    乙○○應分別給付上訴人444,000元，及均自系爭買賣契約
    成立之翌日即95年3月14日起至清償日止，按年息5%計算之
    利息，為有理由，應予准許。原審為上訴人敗訴之判決，尚
    有未洽。上訴意旨指摘原判決不當，求予廢棄改判，為有理
    由。爰由本院予以廢棄改判，如主文第2項所示。又兩造均
    陳明願供擔保宣告准免假執行，經核均無不合，爰分別酌定
    相當擔保金額准許之。
四、本件事證已臻明確，兩造其餘攻擊防禦方法及未經援用之舉
    證，核與本件判決結果不生影響，不再一一論述，附此敘明
    。
陸、據上論結，本件上訴為有理由，依民事訴訟法第450條、第
    78條、第85第第1項但書、第463條、第390條第2項、第392
    條，判決如主文。
中    華    民    國    98    年    3     月    31    日
                    民事第五庭
                        審判長法  官  魏麗娟
                              法  官  陳博享
                              法  官  黃雯惠
正本係照原本作成。
如不服本判決，應於收受送達後20日內向本院提出上訴書狀，其
未表明上訴理由者，應於提出上訴後20日內向本院補提理由書狀
（均須按他造當事人之人數附繕本）上訴時應提出委任律師或具
有律師資格之人之委任狀；委任有律師資格者，另應附具律師資
格證書及釋明委任人與受任人有民事訴訟法第466條之1第1項但
書或第2項（詳附註）所定關係之釋明文書影本。
中    華    民    國    98    年    4     月    1     日
                              書記官  秦慧榮
附註：
民事訴訟法第466條之1（第1項、第2項）：
對於第二審判決上訴，上訴人應委任律師為訴訟代理人。但上訴
人或其他法定代理人具有律師資格者，不在此限。
上訴人之配偶、三親等內之血親、二親等內之姻親，或上訴人為
法人、中央或地方機關時，其所屬專任人員具有律師資格並經法
院認為適當者，亦得為第三審訴訟代理人。


司法院資訊處製作；財團法人民間司法改革基金會備份。
